臺灣苗栗地方法院民事判決　　　　　　　 100年度婚字第77號
原　　　告　陳花宿
被　　　告　鍾國俊
上列當事人間請求請求離婚等事件，本院於100 年9 月1 日言詞
辯論終結，判決如下：
    主  文
准原告與被告離婚。
訴訟費用由被告負擔。
    事實及理由
一、被告經合法通知未於最後言詞辯論期日到場，核無民事訴訟
    法第386 條各款所列情形，按照同法第385 條第1 項前段規
    定，依原告之聲請，由其一造辯論而為判決。
二、按原告於判決確定前，得撤回訴之全部或一部，但被告已為
    本案之言詞辯論者，應得其同意，民事訴訟法第262 條第1
    項定有明文。原告起訴時，其訴之聲明第二項請求「被告將
    名下土地及房屋（即門牌號碼為；苗栗縣公館鄉鶴岡村7鄰
    鶴岡225 之2 一號及其基地）一半產權（即所有權）過戶鍾
    泠（即兩造之女兒）」，惟其事實及理由欄並未說明其理由
    及法律根據，本院於民國100 年9 月1 日言詞辯論時詢問其
    請求之理由及根據，其稱：其與被告結婚30年，都是其在做
    （工作）的，被告只有偶而做一做，所以財產應該有一半是
    她的等語。經本院曉諭原告夫妻離婚後，對對方有剩餘財產
    分配請求權，惟其權利主體為夫妻。原告原主張其要依照上
    開請求權請求被告給付剩餘財產3,147,750 元，惟其後又表
    示此部分暫時不請求，請求撤回等語。而被告並未於100 年
    9 月1 日到庭就原告上開剩餘財產分配請求為本案之言詞辯
    論。原告上開剩餘財產分配請求權之訴部分，既未經被告為
    本案之言詞辯論。依上開民事訴訟法第262 條第1 項規定，
    原告自得撤回此部分之訴，勿庸得被告之同意，核先說明。
三、原告起訴主張：兩造於68年12月1 日結婚，婚後育有女兒鍾
    泠。不料被告自婚後即不務正業，喝酒、賭博、甚至對原告
    辱罵三字經等話，動不動即趕原告離家，其等於女兒出生前
    曾簽立離婚協議書，惟因被告父母之勸阻而未辦理離婚登記
    ；嗣於原告99年5 月1 日因心肌梗塞住院開刀生死關頭、10
    0 年5 月25日再次開刀及3 、4 年前女兒出車禍，在新竹急
    診住院時，被告均不聞不問，未有生活照顧、關心之責，使
    原告精神壓力極大，現有心肌梗塞、高血壓等疾病。原告受
    被告此種不堪同居之虐待，自得訴請離婚等語，並聲明：如
    主文第一項所示。
四、被告未於最後言詞辯論期日到場，惟據其於100 年7 月28日
    到場時答辯如下：其婚後偶爾有喝酒、賭博，三字經有時候
    生氣的時候口頭禪會罵，生氣的時候叫原告走走走，也不是
    叫她離家出走，有時候有口角。原告住院開刀是急性心肌梗
    塞，完全沒有預警，前一天還好好的，隔天女兒回家的時候
    ，剛好我那天去工作，她就發作，女兒就把原告送到署立醫
    院，後來署立醫院沒有辦法，就送到為恭醫院，我晚上下班
    才去看她，看一看我就回家了，女兒在那邊照顧她。我想說
    要轉到好一點的醫院，看是台大還是長庚，當時我的口氣不
    是很好，我說隨便把她弄一弄，我就帶她去丟掉，原告就覺
    得是我不願意讓她在那邊，其實我的意思是說要送到好一點
    的醫院；100 年5 月25日我有請假要陪原告去，但原告又到
    隔壁我大哥家發飆，我自己就回家睡覺，不理原告，原告就
    自己坐計程車去醫院；女兒出車禍那天，因為我工作很累，
    且已經很晚了，真的叫我開車去新竹，搞也會被搞死，且叫
    我開車我也找不到等語，並聲明：原告之訴駁回。
五、得心證之理由：
  (一)原告主張兩造於68年12月1 日結婚，現婚姻關係存續中，婚
    後育有女兒鍾泠等情，業據其提出兩造及鍾泠之戶籍謄本1
    份為證，並為被告所不爭執，自可信原告上開主張為真實。
  (二)按民法第1052條第3 款所謂不堪同居之虐待，係指與以身體
    上或精神上不可忍受之痛苦，致不堪繼續同居者而言，故夫
    妻之一方受他方之重大侮辱，如夫誣稱其妻與人通姦，使之
    感受精神上之痛苦致不堪繼續同居者，不得謂非不堪同居之
    虐待，最高法院23年上字第678 號著有判例。又婚姻以夫妻
    之共同生活為其目的，夫妻應以誠摯相愛為基礎，共同建立
    和諧美滿幸福之家庭。倘其一方予他方以身體上或精神上不
    可忍受之痛苦，致無從繼續保持共同生活之圓滿、安全及幸
    福，而生婚姻之破綻，即屬不堪同居之虐待，亦有最高法院
    84年度台上字第1755號民事判決要旨可資參照。
  (三)原告主張被告婚後有喝酒、賭博、甚至對原告辱罵三字經等
    話及趕原告離家等行為。被告對於上述喝酒、賭博、辱罵原
    告三字經及趕原告離家等行為，雖未全然坦承，惟亦自認偶
    然有上述行為，另辯稱：三字經是生氣時口頭禪及生氣時會
    叫原告走，但不是叫原告離家云云。查不論被告上開所辯是
    否屬實，其於婚後喝酒、賭博，且對原告以三字經辱罵及叫
    原告離開，縱然其係生氣時下所為，不論其主觀上是否真有
    此意，在客觀上業已造成原告精神上相當程度之壓力及虐待
    。此由兩造不爭執「兩造於女兒出生前曾簽署離婚協議書」
    之事實，即可佐證被告上述行為，已造成原告難以承受之痛
    苦。
  (四)又原告主張兩造女兒鍾泠3 、4 年前某日晚上10點多在新竹
    讀書期間出車禍，其要求被告開車載其到新竹看女兒，遭被
    告拒絕一節，為被告所不爭執。被告雖當時其因工作很累，
    且不知醫院在那裡，故拒絕開車載原告到新竹等語置辯。惟
    查兩造婚後僅育有鍾泠1 女，依理其2 人應將之視為寶貝，
    在獲知女兒車禍急診，且醫院就在隔壁縣市，縱被告因工作
    疲累或不知醫院確切地點，其仍可搭乘計程車或以其他方法
    （例如請親友開車）帶同原告速往探視。被告竟以上述理
    由，漠視父女、夫妻間之親情，悍然拒絕原告之請求，致原
    告在憂心愛女車禍受傷下，不顧自身安危，打算在深夜自行
    搭乘計程車到新竹醫院照顧女兒，自屬對原告精神上之虐待
    。
  (五)再原告主張其於99年5 月1 日因急性心肌梗塞送醫、開刀及
    住院5 日，其間均係由兩造之女兒在院照顧等情，為被告所
    不爭執。被告雖稱其在原告住院期間，每日均有到醫院看原
    告，惟此為原告所否認，並稱：被告僅於其住院第2 天應女
    兒要求到醫院簽署同意書等語。本院參酌兩造間之感情早已
    破裂及上述被告於女兒車禍後反應之情形，認為兩造上開所
    述，以原告之陳述較為可採。再者，被告亦自認「其於原告
    住院時的口氣不是很好，有說隨便把她弄一弄，就帶她去丟
    掉」等語。查被告於原告在心肌梗塞、生死交關之際，非但
    未能以誠摯相愛之態度安慰、照護原告，反而，以上述不屑
    之口吻激諷原告，自屬對原告之精神為重大之虐待。另原告
    主張其預定於100 年5 月25日返回醫院再度開刀，其請被告
    開車載其到醫院，惟被告並未載其到醫院一事，亦為被告所
    不爭執。雖被告以當日有請假，準備帶原告到醫院，惟因原
    告於中午在其大哥家發飆，其就回家睡覺，不理原告等語。
    姑不論原告當日中午在被告大哥家中發脾氣是否有理，原告
    因將面臨重大手術，情緒自然較為不佳，被告自應體諒、安
    撫，焉有棄之不顧，自行返家睡覺，讓原告自行搭乘計程車
    到醫院住院、手術之理。被告此種行徑，自然造成原告精神
    上極為痛苦。此由原告當日下午到頭份鎮為恭醫院前，先行
    到本院具狀提起本件離婚訴訟一節（見本件起訴狀上本院收
    狀章）可知原告對被告可說是徹底心死。
  (六)綜上所述，本件被告於兩造婚後，非但有對原告辱罵、趕原
    告離家等積極的精神上虐待行為，且於兩造女兒車禍受傷、
    原告心肌梗塞住院開刀之時，消極的不予關心或漠視，甚至
    以不屑之口吻激諷原告；依被告上開所為，自屬對原告造成
    精神上重大之虐待，予原告以精神上不可忍受之痛苦，致無
    從繼續保持共同生活之圓滿、安全及幸福，而生婚姻之破綻
    ，參諸上開最高法院判例及判決意旨所示，自屬對原告為不
    堪同居之虐待。從而，原告依據民法第1052條第1 項第3 款
    規定訴請離婚，為有理由，應予准許。
六、據上論結，本件原告之訴為有理由，並依民事訴訟法第385
    條第1 項前段、第78條，判決如主文。
中    華    民    國   100    年    9     月    19    日
                  家事法庭法  官  潘進順
以上正本係照原本作成。
如對本判決上訴，須於判決送達後20日之不變期間內，向本院提
出上訴狀。如委任律師提起上訴者，應一併繳納上訴審裁判費。
中    華    民    國   100    年    9     月    19    日
                          書記官  簡慶仁